【裁判字號】    89,家訴,125
【裁判日期】    891031
【裁判案由】    確認遺贈法律關係存在
【裁判全文】
臺灣臺中地方法院民事判決  八十九年度家訴字第一二五號
    原      告  丙○○
    被      告  行政院國軍退除役官兵輔導委員會臺中縣榮民服務處
                        設臺中.
    法定代理人  甲○○  住同右.
    訴訟代理人  乙○○  住同右.
右當事人間請求確認遺贈法律關係存在事件，本院判決如左：
    主      文
原告之訴駁回。
訴訟費用由原告負擔。
    事      實
甲、原告方面：
  一、聲明：確認原告與遺囑人劉崇新間就劉崇新遺產有遺贈之法律關係存在。
  二、陳述：
  （一）緣原告與遺囑人劉崇新係堂兄弟，遺囑人劉崇新於民國八十六年十二月間，
        用紅巨袋裝著自書遺囑交付原告，其內容告知，若遺囑人劉崇新日後亡故，
        其所遺留一切歸原告所有。
  （二）嗣遺囑人劉崇新於八十七年三月八日死亡，原告依法向被告請求繼承遺囑人
        之財產，但被告表示需向法院辦理公示催告，期間自八十八年三月二十七日
        起至八十九年五月二十七日止，計一年二個月，現期限屆滿，依法請求確認
        原告與遺囑人劉崇新間就劉崇新遺產有遺贈之法律關係存在。
  三、證據：提出遺囑影本一份、戶籍謄本二份、國有基地租賃契約書影本一份、切
            結書影本一份為證，並聲請訊問證人鄭耀庭。
乙、被告方面：
  一、聲明：駁回原告之訴。
  二、陳述：本件遺囑人劉崇新所寫遺囑，並未親筆記明立遺囑當時之年月日，不合
            法律規定之要件，應視為無效遺囑。
     理      由
一、按遺囑應依民法一千一百九十條至一千一百九十五條之法定方式為之，未依法定
    方式者，無效，此觀同法第一千一百八十九條、第七十三條之規定甚明。又按自
    書遺囑者，應自書遺囑全文，記明年月日，並親自簽名。如有增減、塗改，應註
    明增減、塗改之處所及字數，另行簽名，民法第一千一百九十條亦定有明文。
二、經查，本件遺囑人劉崇新所寫遺囑，並未親筆記明立遺囑當時之年月日，此有原
    告所提出之遺囑影本一份在卷可稽，並經本院核對遺囑原本無訛，且為原告所是
    認，參以證人鄭耀庭到庭證述：「遺囑是劉崇新寫的，我在證明人處簽名，大約
    是在八十幾年寫的，是八十三年或八十四年或者是其他年份，我已經忘記了」等
    語，足見從證人鄭耀庭證詞，亦無法得知遺囑人劉崇新書寫系爭遺囑之確實日期
    ，是系爭遺囑，縱係由遺囑人劉崇新親寫而屬真正，然既未依民法第一千一百九
    十條之規定由遺囑人劉崇新記明年月日，顯不具備法定方式，自不發生遺囑之效
    力。
三、綜上，系爭遺囑人劉崇新之遺囑，既與上開法律規定遺囑之法定方式不符而屬無
    效，從而，原告依據該遺囑，主張其係受遺贈人，請求確認原告與遺囑人劉崇新
    間就劉崇新遺產有遺贈之法律關係存在，即非有據，不應准許。
據上論結，本件原告之訴為無理由，並依民事訴訟法第七十八條，判決如主文。
中      華      民      國    八十九    年      十      月    三十一    日
                                臺灣臺中地方法院家事法庭
~B法      官  周瑞芬
右為正本係照原本作成
如對本判決上訴須於判決送達後廿日內向本院提出上訴狀
中      華      民      國    八十九    年      十      月    三十一    日
~B法院書記官


司法院資訊處製作；財團法人民間司法改革基金會備份。
